【裁判字號】    98,訴,803
【裁判日期】    990521
【裁判案由】    毒品危害防制條例
【裁判全文】
臺灣桃園地方法院刑事判決               98年度訴字第803號
公  訴  人  臺灣桃園地方法院檢察署檢察官
被      告  乙○○
選任辯護人  陳萬發律師
上列被告因毒品危害防制條例案件，經檢察官提起公訴（98年度
偵字第2159號、98年度偵字第3024號），本院判決如下︰
    主  文
乙○○無罪。
    理  由
一、公訴意旨略以：被告乙○○明知甲基安非他命為毒品危害防
    制條例所列管之第二級毒品，未經許可，不得非法持有、販
    賣，竟基於販賣第二級毒品甲基安非他命之犯意，由甲○○
    以門號0000000000號之行動電話撥打乙○○持用之門號0000
    000000號之行動電話，聯絡買賣甲基安非他命之時間、數量
    及交易地點，自民國97年10月某日起，在桃園縣觀音鄉○○
    路○ 段729 號乙○○家族所營檳榔攤前，先後販賣第二級毒
    品甲基安非他命與甲○○合計5 次既遂（惟無證據證明乙○
    ○已向甲○○收取上開販毒價金）。嗣經警向臺灣桃園地方
    法院聲請通訊監察後，於98年1 月16日下午4 時許，持同院
    核發之98年度聲搜字第36號搜索票，至乙○○桃園縣觀音鄉
    ○○路○ 段729 號住處搜索，當場在其上衣口袋、背包內分
    別起獲第二級毒品甲基安非他命14包、61包（驗餘淨重共計
    8.17公克），及其所有供販賣第二級毒品甲基安非他命所用
    之門號0000000000號行動電話（易利信牌行動電話，內含SI
    M 卡）1 支、分裝棒2 支、玻璃球1 個等物扣案，而循線查
    獲上情。因認被告乙○○涉犯毒品危害防制條例第4 條第2
    項之販賣第二級毒品罪嫌。
二、按犯罪事實應依證據認定之，無證據不得認定犯罪事實；不
    能證明被告犯罪者，應諭知無罪之判決，刑事訴訟法第154
    條第2 項、第301 條第1 項分別定有明文。故事實之認定，
    應憑證據，如不能發現相當證據，或證據不足以證明，自不
    能以推測或擬制之方法，以為裁判基礎（最高法院40年台上
    字第86號判例意旨參照）。再按刑事訴訟法第161 條第1 項
    規定：檢察官就被告犯罪事實，應負舉證責任，並指出證明
    之方法。其立法理由：「為確實促使檢察官負舉證責任及防
    止濫行起訴‥‥檢察官對於被告之犯罪事實，自應負提出證
    據及說明之實質責任」。因此，公訴案件犯罪證據之蒐集及
    提起公訴後，對犯罪事實之舉證責任與指出證明之方法，均
    屬公訴人之職責，原則上法院僅於當事人之主張及舉證範圍
    內進行調查證據，其經法定程序調查證據之結果，認已足以
    證明犯罪事實時，始得為犯罪事實之認定。若其為訴訟上之
    證明，於通常一般人仍有合理之懷疑存在，尚未達於可確信
    其真實之程度者，在該合理懷疑尚未剔除前，自不能為有罪
    之認定。且法院不得以偵查機關關於某種犯罪之調查不易，
    即放棄上開原則之堅持，致有違背刑事訴訟無罪推定及嚴格
    證明之原則。是以，倘檢察官所提出之證據，不足為被告有
    罪之積極證明，或其指出證明之方法，無從說服法院以形成
    被告有罪之心證，基於無罪推定之原則，自應為被告無罪判
    決之諭知（最高法院92年度台上字第128 號判例要旨及94年
    度台上字第2033號判決要旨參照）。
三、公訴意旨認被告涉有前揭販賣第二級毒品甲基安非他命之犯
    行，無非係以證人甲○○之證言、卷附之通訊監察譯文、扣
    案之甲基安非他命共75包為其主要論據。惟訊據被告堅詞否
    認有販賣甲基安非他命予甲○○之犯行，辯稱：伊沒有賣甲
    基安非他命予甲○○，伊曾向甲○○借過錢，甲○○亦曾向
    其借過錢大約是新臺幣（下同）1 、2 千元，扣案之毒品75
    包，是因為快過年，身上有錢就去買來供己施用，是買來就
    分裝好了等語，辯護人為被告主張證人甲○○於偵查中所述
    前後矛盾不一，且受員警不當影響而有瑕疵，況本件並無其
    他補強證據足以佐證檢察官起訴之犯行，另卷附98年1 月1
    日之通訊監察譯文，僅係甲○○當日向被告借款2,000 元，
    並允諾將在1 月7 日連同先前積欠之1,000 元一併清償之對
    話，與毒品全然無涉，無法據以推論被告有販賣甲基安非他
    命之犯行等語。
四、證據能力部分：
    按被告以外之人於偵查中向檢察官所為之陳述，除顯有不可
    信之情況者外，得為證據，刑事訴訟法第159 條之1 第2 項
    定有明文。證人甲○○於98年3 月17日檢察官偵查中經具結
    後所為之陳述，查無顯不可信之情況，被告及辯護人亦未指
    出並證明上開證人之證言有何顯不可信之情況，依刑事訴訟
    法第159 條之1 第2 項規定，該證人於檢察官訊問時經具結
    後所為之證述，自得為證據。雖被告及辯護人於本院準備程
    序中主張證人甲○○於偵查中向檢察官所為之陳述無證據能
    力云云，惟按現行刑事訴訟法關於行通常審判程序之案件，
    為保障被告之反對詰問權，復對證人採交互詰問制度，其未
    經詰問者，僅屬未經合法調查之證據，並非無證據能力。此
    項詰問權之欠缺，非不得於審判中由被告行使以資補正，而
    完足為經合法調查之證據（最高法院98年度台上字第2971號
    判決意旨參照），查本件審理時已傳喚該證人到庭使被告及
    其辯護人有行使反對詰問權之機會，是其於偵查時向檢察官
    所為之陳述，即具有證據能力，被告及辯護人主張無證據能
    力云云，顯有誤會，殊不足採（至證人甲○○之前後2 次證
    詞是否可採，乃證明力之問題）。
五、按施用毒品者供述之憑信性本不及於一般人，關於其向某人
    購買毒品之供述，必須補強證據佐證，以擔保其供述之真實
    性，俾貫徹刑事訴訟無罪推定及嚴格證明之基本原則。所謂
    補強證據，係指其他有關證明該施用毒品者關於毒品交易供
    述真實性之相關證據而言，必須與該「毒品交易」之供述，
    具有相當程度之關連性，足使一般人對該供述，並無合理懷
    疑存在，而得確信其為真實者，始當之。至該施用毒品者前
    後供述是否相符、有無重大矛盾、指述是否堅決、態度是否
    肯定等情，僅係判斷其供述是否具有瑕疵之參考，本質上仍
    屬其供述之範疇，尚不足作為其供述之補強證據；而其與所
    供出之販毒者間之關係、彼此交往背景、有無重大恩怨糾葛
    等情，因與「毒品交易」之有無，不具必然之關連性，亦不
    足藉以補強及擔保其供述為真實之證明力（最高法院97年度
    台上字第383 號判決意旨參照）。經查，證人甲○○於98年
    3 月17日檢察官訊問時固證稱：被告有欠伊錢，錢要不到，
    伊就向被告拿毒品抵債，伊向被告拿毒品5 次以上，都是安
    非他命，係自97年10月或12月份之後開始，正確時間忘記了
    ，伊是以被告持用之0000000000號行動電話聯絡，是伊自己
    去被告家中經營之車行兼檳榔攤拿毒品，都是被告交付的，
    伊有提議要用被告積欠債務抵銷，被告不要，但伊用欠款方
    式向被告拿毒品，從未清償過云云（見98年度偵字第2159號
    卷第55頁）；其於98年5 月25日檢察官訊問時則改稱：98年
    1 月1 日下午1 時56分之通訊監察譯文「喂... 你還要讓我
    欠嗎」是指伊要跟被告借2,000 元，前次偵訊中所稱被告拿
    5 次以上甲基安非他命給伊是因為警察叫伊這樣講，被告沒
    有拿過毒品給伊等語（見98年度偵字第2159號卷第165 、16
    6 頁）；其於本院審理時又證稱：被告向伊借過2 萬元，98
    年1 月1 日該次通聯是伊要跟被告借錢，第1 次偵訊時是因
    員警至伊家搜索，並沒有搜到任何東西，之後被員警帶到地
    檢署，在到地檢署車上，員警要伊配合辦案，並跟伊說，伊
    有跟被告拿過毒品，至少拿過5 次，如果沒有配合就無法回
    家，伊當時就依照員警告訴伊的去講等情（見本院卷第39頁
    ）。綜上，證人甲○○於第1 次偵查中先證述被告欠伊錢不
    還，伊向被告拿毒品抵債，之後有改稱被告不同意抵債，要
    伊用欠款方式拿毒品，已見證人甲○○於同次偵查中關於毒
    品價金究竟是以被告積欠債務抵償抑或以甲○○欠款方式，
    即前後不一，再觀諸證人甲○○所謂曾向被告拿甲基安非他
    命5 次以上，但究竟為97年10月或12月份起何日購買，以多
    少代價，購買多少數量之甲基安非他命均付之闕如，已難獨
    憑證人上開有瑕疵之陳述查證是否與事實相符。再細繹卷附
    被告持用之門號0000000000號行動電話及證人甲○○持用之
    門號0000000000號行動電話之通訊監察譯文（見偵查卷第35
    、36頁），均未見有何本件起訴書所載之販賣甲基安非他命
    之聯絡內容，亦無從資為起訴書所載被告自97年10月某日起
    ，先後販賣第二級毒品甲基安非他命與甲○○合計5 次之佐
    證，尚難以被告於通訊譯文中之交談隱晦其詞，而推認被告
    有前開犯行。又警方搜索被告位於桃園縣觀音鄉○○路○ 段
    729 號住處，自被告身上扣得甲基安非他命14包，隨身背包
    內扣得甲基安非他命61包，共計75包，經送臺北市政府警察
    局刑事鑑識中心鑑驗結果，檢出安非他命、甲基安非他命成
    分，驗餘總淨重8.17公克，有該中心98年2 月6 日北市鑑毒
    字第024 號鑑驗通知書附卷可佐（見98年度偵字第2159號卷
    第58頁），固足認定被告為警查獲時扣得甲基安非他命75
    包，數量雖非少數，但亦非驚人之鉅量，況持有毒品之原因
    本有多端，除被告可能係基於公訴人所指之販賣毒品可能性
    外，自不能排除被告係基於供自己或他人施用或意圖轉讓給
    他人等各種原因而持有，不一而足，殊難單以被告遭查扣前
    開毒品之客觀事實，即遽認有前揭販賣毒品予甲○○之事實
    。再者被告除遭扣案之毒品外，並未扣得被告所有之任何分
    裝袋、電子磅秤等相關物品，是本件除證人甲○○上開片面
    單一且有瑕疵之指證外，遍尋卷內事證並無其他補強證據足
    以擔保其證述之真實性，自難遽為不利被告之認定。
六、綜上所述，證人甲○○之證述既有瑕疵，又缺乏其他積極佐
    證，從而公訴人憑以認定被告涉有販賣第二級毒品甲基安非
    他命5 次犯行之論據，在客觀上未達於通常一般人均不致有
    所懷疑，而得確信其為真實之程度，尚有合理之懷疑存在，
    本院無從形成有罪之確信。此外，復查無其他積極證據足資
    證明被告有何公訴人所指訴之販賣第二級毒品甲基安非他命
    之犯行，揆諸前揭規定及說明，應認不能證明被告犯罪，自
    應為無罪之諭知。
據上論斷，應依刑事訴訟法第301條第1項，判決如主文。
本案經檢察官施昱廷到庭執行職務。
中    華    民    國    99    年    5     月    21    日
                  刑事第一庭  審判長法  官  曾家貽
                                    法  官  俞力華
                                    法  官  張瓊華
以上正本證明與原本無異。
如不服本判決應於收受判決後10日內向本院提出上訴書狀，並應
敘述具體理由。其未敘述上訴理由者，應於上訴期間屆滿後20日
內向本院補提理由書( 均須按他造當事人之人數附繕本) 「切勿
逕送上級法院」。
                                    書記官  李宜娟
中    華    民    國    99    年    5     月    24    日

司法院資訊處製作；財團法人民間司法改革基金會備份。
